臺灣基隆地方法院小額民事判決  
109年度基小字第2348號
原      告  明台產物保險股份有限公司

法定代理人  長瀬耕一
訴訟代理人  王秀華  
            張家銘  
被      告  簡文祥  


上列當事人間請求損害賠償事件，本院於民國109年10月8日言詞
辯論終結，判決如下：
    主      文
被告應給付原告新臺幣參萬壹仟伍佰零參元，及自民國一百零九
年九月二十三日起至清償日止，按週年利率百分之五計算之利息
。
原告其餘之訴駁回。
訴訟費用新臺幣壹仟元，由被告負擔新臺幣玖佰陸拾貳元，餘由
原告負擔。
本判決原告勝訴部分得假執行；但被告如以新臺幣參萬壹仟伍佰
零參元為原告預供擔保，得免為假執行。
    事實及理由
一、被告經合法通知，未於言詞辯論期日到場，核無民事訴訟法
    第386條所列各款情形，依民事訴訟法第436條之23、第436
    條第2項、第385條第1項前段之規定，准原告之聲請，由其
    一造辯論而為判決。
二、原告主張：被告於民國107年10月14日晚間7時許，駕駛車牌
    號碼000-0000號自用小客車（下稱系爭A車），沿基隆市仁
    愛區仁五路內側車道往南榮路方向行駛，途經基隆市仁愛區
    仁五路及精一路交岔路口時，貿然在畫有左轉指向線之車道
    直行，且未保持安全距離，不慎碰撞其右側直行之原告所承
    保、訴外人吳晏帛所有車牌號碼000-0000號自用小客車（下
    稱系爭B車），致系爭B車受有損害，原告依約賠付吳晏帛維
    修費用新臺幣（下同）32,731元（含鈑金拆裝8,120元、烤
    漆20,980元、零件3,631元）後，即依保險法第53條規定取
    得代位求償權，為此依保險法第53條、民法第191條之2規定
    提起本訴，請求被告給付32,731元及自起訴狀繕本送達翌日
    起至清償日止，按週年利率5%計算之利息等語。
三、被告未於言詞辯論期日到場，亦未提出準備書狀作何聲明或
    陳述。
四、原告主張之上開事實，業據提出基隆市警察局道路交通事故
    當事人登記聯單、道路交通事故初步分析研判表、系爭B車
    行照、維修照片、MAZDA標達內湖服務廠估價單、電子發票
    證明聯、汽車險賠款同意書等件影本為證，並有基隆市警察
    局109年8月19日基警交字第1090043160號函暨道路交通事故
    現場草圖、交通事故初步分析研判表、事故照片附卷可憑，
    而被告經合法通知，無正當理由未於言詞辯論期日到庭，復
    未提出書狀作何聲明或陳述以供審酌，應認原告之主張為真
    實。
五、按汽車行駛時，駕駛人應注意車前狀況及兩車並行之間隔，
    並隨時採取必要之安全措施；標線，係以規定之線條、圖形
    、標字或其他導向裝置，劃設於路面或其他設施上，用以管
    制道路上車輛駕駛人與行人行止之交通管制設施；指向線，
    用以指示車輛行駛方向，以白色箭頭劃設於車道上，設於交
    岔路口方向專用車道上與禁止變換車道線配合使用時，車輛
    須循序前進，並於進入交岔路口後遵照所指方向行駛，道路
    交通安全規則第90條前段、第94條第3項前段及第98條第2項
    分別亦有明定。次按因故意或過失，不法侵害他人之權利者
    ，負損害賠償責任；汽車、機車或其他非依軌道行駛之動力
    車輛，在使用中加損害於他人者，駕駛人應賠償因此所生之
    損害，但於防止損害之發生，已盡相當之注意者，不在此限
    ；又被保險人因保險人應負保險責任之損失發生，而對於第
    三人有損失賠償請求權者，保險人得於給付賠償金額後，代
    位行使被保險人對於第三人之請求權；但其所請求之數額，
    以不逾賠償金額為限；民法第184條第1項前段、第191條之2
    、保險法第53條第1項亦均有規定。被告於上開時間、地點
    駕駛系爭A車，疏未注意所行駛之車道畫有左轉指向線，屬
    轉彎專用車道，需依指向線之標示行駛，竟貿然直行，且未
    注意車前狀況及保持安全距離，碰撞右側直行之系爭B車，
    致系爭B車損壞，對本件事故之發生自有過失，被告復未舉
    證證明其對於防止損害之發生，已盡相當之注意，且被告之
    過失行為與系爭B車所受損害間有相當因果關係，應負侵權
    行為損害賠償責任，而原告已依保險契約給付系爭B車之修
    復費用，自得依上開法律規定代位行使對被告之損害賠償請
    求權。
六、另按負損害賠償責任者，除法律另有規定或契約另有訂定外
    ，應回復他方損害發生前之原狀；第1項情形，債權人得請
    求支付回復原狀所必要之費用，以代回復原狀，民法第213
    條第1項、第3項定有明文。但修理材料以新品換舊品，應予
    折舊（最高法院77年度第9次民事庭會議決議一參照）。查
    系爭B車於106年11月24日領照，有行車執照在卷足憑，至10
    7年10月14日車禍受損時止，依營利事業所得稅查核準則第9
    5條第6款規定：「固定資產提列折舊採用定率遞減法者，以
    一年為計算單位，其使用期間未滿一年者，按實際使用之月
    數相當於全年之比例計算之，不滿一月者，以月計」之方法
    計算結果，使用之時間應以11月計，其汽車及附加零件已有
    折舊，原告對於計算折舊並不爭執，應將折舊部分予以扣除
    。本院依行政院所頒固定資產耐用年數表及固定資產折舊率
    之規定，自用小客車之耐用年數為5年，依定率遞減法每年
    折舊千分之369，系爭B車之零件費用為3,631元，有原告所
    提估價單為憑，依上開標準計算折舊額為1,228元【計算式
    ：3,631元0.36911/12年＝1,228元，元以下四捨五入，以
    下同】扣除折舊額後，原告所得請求之零件費用為2,403元
    【計算式：3,631元－1,228元＝2,403元】加上不應折舊之板
    金8,120元、烤漆20,980元，修復系爭B車之必要費用應為31
    ,503元。
七、從而，原告基於侵權行為及代位求償之法律關係，請求被告
    給付31,503元，及自起訴狀繕本送達翌日即109年9月23日起
    至清償日止，按週年利率5%計算之利息，為有理由，應予准
    許；逾上開範圍之請求，於法無據，應予駁回。
八、本件被告敗訴部分，依民事訴訟法第436條之20規定，應依
    職權宣告假執行，併依同法第436條之23準用同法第436條第
    2項，再準用同法第392條第2項規定，酌情宣告被告預供相
    當之擔保金額後得免為假執行。
九、本件第一審裁判費為1,000元，此外別無其他費用支出，訴
    訟費用依兩造勝敗比例，由被告負擔962元（31,50332,731
    ×1,000元＝962元），餘由原告負擔。
十、結論：本件原告之訴為一部有理由，一部無理由，依民事訴
    訟法第436條之19第1項、第436條之20、第436條之23、第43
    6條第2項、第385條第1項前段、第79條、第392條第2項，判
    決如主文。
中    華    民    國   109    年   10     月    22    日
                  基隆簡易庭法  官  陳湘琳
以上正本係照原本作成。
對於本件判決如有不服，應於收受送達後20日內向本院提出上訴
書狀，上訴於本院合議庭，並按他造當事人之人數附具繕本。
當事人之上訴，非以判決違背法令為理由不得為之，上訴狀應記
載上訴理由，表明下列各款事項：
㈠原判決所違背之法令及其具體內容。
㈡依訴訟資料可認為原判決有違背法令之具體事實。
中　　華　　民　　國　　109 　年　　10　　月　　22　　日
                            書記官　林亭如